【裁判字號】    98,上易,421
【裁判日期】    981201
【裁判案由】    竊盜
【裁判全文】
臺灣高等法院臺南分院刑事判決         98年度上易字第421號
上  訴  人  臺灣雲林地方法院檢察署檢察官
上  訴  人
即  被  告  甲○○
                    （現因另案在台灣雲林第二監獄執行）
選任辯護人
即扶助律師  黃厚誠  律師
上列上訴人因被告竊盜案件，不服臺灣雲林地方法院98年度易字
第41號中華民國98年5月1日第一審判決（起訴案號：臺灣雲林地
方法院檢察署97年度偵字第6022號），提起上訴，本院判決如下
：
    主  文
原判決撤銷。
甲○○共同竊盜，處有期徒刑壹年。
    事  實
一、甲○○與李榮洲（另案由臺灣雲林地方法院審理）共同經營
    汽車解體工廠，並於民國（下同）97年初即租用位於雲林縣
    西螺鎮○○里○○路 202號旁之鐵皮屋進行汽車解體工作。
    甲○○因需要TOYOTA廠牌汽車零件，竟與陳一龍基於共同意
    圖為自己不法所有之竊盜犯意，共同謀議竊取上揭TOYOTA廠
    牌汽車以供甲○○解體其零件使用。甲○○、陳一龍二人於
    民國97年 4月22日前1、2天之某日，在某不詳地點，事前共
    同計劃推由陳一龍尋覓TOYOTA廠牌汽車下手行竊，陳一龍如
    竊盜得手後，逕行將上揭竊得之車輛，駛至前址之鐵皮屋內
    交由甲○○拆解其車輛零件使用，甲○○則支付陳一龍新臺
    幣（下同）15,000元為代價，謀議既成，甲○○即交付陳一
    龍前址鐵皮屋之大門搖控鎖，由陳一龍尋覓目標準備下手行
    竊。陳一龍為遂行前揭與甲○○共謀之竊盜犯行，乃邀同黃
    信勳於97年 4月22日凌晨零時許，沿路尋找TOYOTA廠牌汽車
    ，俟同日凌晨 2時許，在嘉義縣民雄鄉雙福村11鄰雙福78之
    73號附近，鎖定欲竊取之車輛後，由黃信勳在旁把風，並推
    由陳一龍以自備鑰匙強行打開車門方式，竊取乙○○所使用
    之車牌號碼1511－LS號自小客車（車主登記沈宣佑名義，價
    值約40萬元，下稱系爭自小客車）一輛得手（陳一龍、黃信
    勳竊盜部分，業經臺灣雲林地方法院檢察署檢察官以97年度
    偵字第5093號案件起訴，現由臺灣雲林地方法院97年度訴字
    第1332號案件審理，黃信勳於98年11月 3日判處有期徒刑八
    月，陳一龍經通緝尚未到案），隨即於同日凌晨某時許依甲
    ○○之指示，將上開竊得之自小客車，駛至前址之鐵皮屋內
    停放，並於翌日前往找甲○○於某不詳地點，甲○○依約定
    支付陳一龍15,000元。嗣經彰化縣警察局北斗分局於 97年6
    月 24日上午9時許，在上揭鐵皮屋查獲上開自小客車車頂殘
    骸，再另經嘉義縣警察局民雄分局查獲陳一龍、黃信勳竊盜
    案件，始悉上情。
二、案經臺灣雲林地方法院檢察署檢察官自動檢舉簽分偵查起訴
    。
    理  由
壹、關於證據能力方面
一、被告以外之人於審判外之陳述，雖不符刑事訴訟法第 159條
    之1至第 159條之4之規定，而經當事人於審判程序同意作為
    證據，法院審酌該言詞陳述或書面陳述作成時之情況，認為
    適當者，亦得為證據，刑事訴訟法第159條之5第 1項定有明
    文。經查，本判決所引用之各項證據方法之證據能力，被告
    及其辯護人除爭執證人陳一龍之警詢筆錄，係審判外之陳述
    ，無證據能力外（詳下述），對於下述本院採為認定犯罪事
    實依據之各項證據之證據能力，於本院準備程序時均表示同
    意列為本案證據（本院卷第38頁），復經本院於審理時逐一
    提示予檢察官、被告及其辯護人表示意見，本院審酌該等證
    據之取得過程並無瑕疵，與本案待證事實間復具有相當之關
    聯性，以之為本案證據並無不當，自得採為本件認定事實之
    基礎，合先敘明。
二、被告以外之人於偵查中向檢察官所為陳述，除顯有不可信之
    情況者外，得為證據，刑事訴訟法第159 條之1 第2 項定有
    明文。偵查中對被告以外之人所為之偵查筆錄，性質上固屬
    傳聞證據，惟按刑事訴訟法規定檢察官代表國家偵查犯罪、
    實施公訴，依法其有訊問被告、證人及鑑定人之權，證人、
    鑑定人並須具結，而實務運作時，檢察官於偵查中向被告以
    外之人所取得之陳述，原則上均能遵守法律規定，不致有違
    法情事，故其可信度極高。準此，被告以外之人於偵查中所
    為證述倘經具結，除反對該項陳述得具有證據能力之一方，
    已釋明「顯有不可信之情況」之理由外，不宜遽指該證人於
    偵查中之證述不具證據能力。經查，證人陳一龍在檢察官面
    前之證述筆錄，係經檢察官以證人身份令其具結後所為之證
    述，有證人結文在卷可稽（見偵卷第25頁），且被告並未提
    及檢察官在訊問時有不法取供之情形，亦未釋明上開證人之
    證述有何顯不可信之情況，依上開規定，上開證人在檢察官
    面前之證述筆錄，自得作為本案證據。
三、至被告及其辯護人雖爭執證人陳一龍之警詢筆錄，係審判外
    之陳述，無證據能力云云。查本案證人陳一龍於接受警員詢
    問時，係以另案竊盜案件之被告身分所為之陳述，並未具結
    ，對被告甲○○而言，自屬被告以外之人於審判外之言詞陳
    述，依刑事訴訟法第159條第1項規定，原則上不具證據能力
    ，惟證人陳一龍於原審法院98年4月9日審理時，已基於證人
    地位且經其了解具結意義及效果後合法具結，並在賦予被告
    對質詰問機會之情形下為證述，且其證述之內容，與其在警
    詢中之陳述大致相符，是本院以其於審判中依法具有證據能
    力之證述為認定事實之依據即可，自毋庸再論及於警詢筆錄
    該部分之證據能力之爭執。
貳、認定犯罪事實所憑之證據及理由
一、訊據被告甲○○矢口否認有為上揭共同竊盜犯行，辯稱：為
    警查獲之鐵皮屋係其於97年 6月5日始承租使用，97年4月22
    日發生之事，其全然不知，亦未交付陳一龍15,000元，況且
    ，伊之西瓜攤設在雲林縣二崙鄉，並非在西螺鎮，足見陳一
    龍供稱在西螺鎮之西瓜攤要其竊車及交錢，顯非事實云云。
二、經查：系爭自小客車係於97年4月22日凌晨2時許，在嘉義縣
    民雄鄉雙福村11鄰雙福78之73號附近，為陳一龍、黃信勳竊
    得，又上開自小客車1輛，於97年6月24日為警在被告承租之
    鐵皮屋內查獲時，已遭拆解等事實，業據被害人乙○○於警
    詢時指述綦詳，並經證人陳一龍、黃信勳於偵查中及原審審
    理中證述明確，復為被告所自承在卷，綜參上開補強證據已
    足資證明被告於審理中所為之任意性自白，應具有相當程度
    之真實性，而確信被告前述自白之犯罪事實確屬真實。
三、雖被告矢口否認有上揭共同竊盜之犯行，並以前詞置辯，惟
    查：
  (一)按犯罪之行為，係指發生刑法效果之意思活動而言；自其發
    展過程觀之，乃先有動機，而後決定犯意，進而預備、著手
    及實行。次按犯罪型態有一人單獨為之者，有二人以上為之
    者；依行為時刑法第28條規定「二人以上共同實施犯罪之行
    為者，皆為正犯。」，其參與犯罪構成要件之行為者，固為
    共同正犯；至於以自己共同犯罪之意思，事先同謀，而由其
    中一部分人實施犯罪之行為者，亦為共同正犯，對於全部行
    為所發生之結果，亦同負責任（司法院釋字第 109號解釋理
    由參照）。又按刑法上之共同正犯，包括共謀共同正犯及實
    行共同正犯二者在內；祇須行為人有以共同犯罪之意思，參
    與共同犯罪計畫之擬定，互為利用他人實行犯罪構成要件之
    行為，完成其等之犯罪計畫，即克當之，不以每一行為人均
    實際參與部分構成犯罪行為或分取犯罪利得為必要要件（最
    高法院96年度台上字第1882號判決意旨參照）。
  (二)查被告與陳一龍如何共同謀議竊取上揭TOYOTA廠牌汽車以供
    甲○○解體其零件使用，並於97年 4月22日前1、2天之某日
    ，事前共同計劃推由陳一龍尋覓TOYOTA廠牌汽車下手行竊，
    陳一龍如竊盜得手後，逕行將上揭竊得之車輛，駛至前址之
    鐵皮屋內交由甲○○拆解其車輛零件使用，甲○○則支付陳
    一龍15,000元為代價，甲○○並即交付陳一龍前址鐵皮屋之
    大門搖控鎖，由陳一龍尋覓目標準備下手行竊，陳一龍為遂
    行前揭與甲○○共謀之竊盜犯行，乃邀同黃信勳共同行竊等
    情，業據證人陳一龍、黃信勳證述如下：
  1.證人陳一龍於檢察官偵查時證稱：「（問：這台車竊取之後
    ，到哪裡去了？）到甲○○的西螺工廠裡面。」、「（問：
    這台車是你當面交給甲○○的嗎？）這台車是甲○○要的。
    也就是他訂購他跟我講的。」、「（問：半夜兩點多偷到這
    輛車，就直接開去西螺交給甲○○嗎？）我開偷到的這台，
    黃信勳開他的，我開到西螺大新路的鐵皮屋。當時甲○○不
    在，我自己進入鐵皮屋的。」、「（問：警詢你說這台車現
    在被彰化北斗分局查扣，是怎麼回事？）有，就是那台銀色
    國瑞牌豐田汽車，他們找不到失主，那台車就是被甲○○拆
    解只剩下車頂。那時候北斗分局有問我，沒有找到失主。」
    、「（問：甲○○在何時跟你訂購的？）在我行竊之97年04
    月22日前一、兩天，甲○○打電話叫我過去當面跟我說的。
    甲○○有指定車種。我負責偷到車就給他而已，其他並沒有
    約定拆解或磨掉車身號碼等。」（見偵查卷第23、24頁）；
    於原審審理時結證稱：「（問：這部車偷了之後如何處理？
    ）我跟黃信勳偷了之後，就交去西螺甲○○的工廠裡面。」
    、「（問：為何是交給甲○○？）因為他要。」、「（問：
    他何時跟你說他要？）是在四月二十幾號的前幾天。」、「
    （問：交車時甲○○沒有在現場，你為何會認為是交給甲○
    ○的？）我跟黃信勳去跟甲○○拿錢的。」、「（問：你為
    何跟甲○○有默契說在那間工廠交車就是交給甲○○？）因
    為那是凌晨的時間，我跟黃信勳將車交去那裡，隔一天才去
    跟甲○○拿錢的。」、「（問：你跟甲○○只有普通交情，
    為何他會叫你去偷一部車來給他？）就是李榮洲介紹的。他
    知道我會，所以才叫我去偷車給他的。」、「（問：甲○○
    是何時帶你去那間工廠的？）他叫我給一輛車子的時候，之
    前他帶我去的，也給我一個遙控器，那時候我才知道說車子
    放在那裡，是在偷車之前一、兩天，他叫我偷車，我問他車
    子放在哪裡，他就給我一個遙控器。」、「（問：你知道甲
    ○○是否會拆解汽車或修理汽車？）他有講，他有說他要零
    件。」（見原審卷第26至30頁）。
  2.證人黃信勳於警詢時證稱：「（你為何要竊取乙○○所有之
    1511－LS號自小客車？作何用途？）因為這部車是陳一龍接
    受汽車解體工廠訂車，而要竊取的。陳一龍販賣多少錢我不
    知道，我分得新台幣4千元。」、「當時陳一龍駕駛1511－L
    S號自小客車，我則駕駛 6511－NW號自小客車懸掛3615－PT
    號偽造車牌跟在他的後面離開，至西螺解體工廠交車。」（
    見偵查卷第 8頁）；於偵訊時證稱：「陳一龍直接開去西螺
    交流道下的一間工廠，然後陳一龍再坐我的車回虎尾，我跟
    他當時住在一起。」、「當時工廠裡面都沒有人，陳一龍把
    車開進去停好，我們就走了。」、「生意都是陳一龍接洽的
    ，我不想知道太多。」（見偵查卷第18、19頁）；於原審審
    理時證稱：「（問：你跟陳一龍竊取要交給被告的車子，是
    本來你們就有偷車的打算還是有接受訂單才去偷車？）那也
    都是陳一龍跟我說的，我才知道。」、「（問：那陳一龍怎
    麼跟你說？）他跟我說他晚上要出去找車，他說有人要一台
    什麼車、什麼車的，就是上次在嘉義偷的那一台TOYOTA的，
    國產的，他是這樣跟我講的。」、「是交車之後才有見過被
    告，因為交車都是放在鐵皮屋那邊，交車之後等到天亮，才
    去找被告的。」、「（問：那鐵皮屋是鎖起來的，你們如何
    進去？）陳一龍有一個遙控器，我們將車子停進去後，再關
    門的。」（見原審卷第63、64頁）。
  3.經互核上揭證人陳一龍、黃信勳之證述內容，關於其各自歷
    次於警詢、偵訊及本院審理時之證述內容，大致相符，且二
    人關於陳一龍接受訂單後之1、2日內，即於上揭時、地竊取
    系爭自小客車後，旋於當日凌晨某時許，將該車開往被告承
    租之鐵皮屋，由陳一龍持遙控器開門進入後將該車停放於鐵
    皮屋內後離開，並於翌日向被告收錢等情節之證述內容，均
    互相一致。此外，經彰化縣警察局北斗分局於97年 6月24日
    上午 9時許，在上揭鐵皮屋查獲上開自小客車車頂殘骸，並
    為被告所不爭執，益徵證人陳一龍、黃信勳所證述之犯罪情
    節應屬實情，堪予採信。
  (三)被告雖辯稱：伊之西瓜攤設在雲林縣二崙鄉，並非在西螺鎮
    ，足見陳一龍供稱在西螺鎮之西瓜攤要其竊車及交錢，顯非
    事實云云，惟查：
  1.按審理事實之法院於證人之陳述有部分前後不符或相互間有
    所歧異時，究竟何者為可採，仍應本其自由心證予以斟酌，
    非謂一有不符或矛盾，即應認其全部不可信。又證人供述之
    證據前後不符時，究竟何者為可採，事實審法院仍得依證據
    法則，本於自由心證予以斟酌，作合理之比較，定其取捨，
    若其取捨判斷無從認為確實有違日常客觀之經驗法則，自不
    得指為違背法令，有最高法院81年度台上字第5303號判決及
    82年度臺非字第 141號判決可參。且證人就同一事實之陳述
    前後略有出入此乃各人之記憶不清，或細節未交待清楚，或
    其描述用語不同，省略片段情節，或記錄之詳簡有異所致，
    倘其主要陳述一致，即尚難因其細節稍有紛岐即將全部證言
    捨棄不採，亦有最高法院73年度臺上字第3998號判決可參。
  2.雖證人陳一龍證述在被告設於西螺鎮之西瓜攤謀議竊盜及交
    錢乙節，與被告所辯稱：伊之西瓜攤設在雲林縣二崙鄉之情
    不符。然經觀諸證人陳一龍於原審審理時，經檢察官問：「
    被告在哪裡跟你說要車？」，證人陳一龍先稱：「沒有印象
    」，經檢察官再訊以：「是否在賣西瓜的西瓜店？」，證人
    陳一龍則回答：「嗯....應該是」（見原審卷第26頁）。則
    由證人陳一龍就謀議地點先稱沒印象，經檢察官告以是否在
    賣西瓜的西瓜店？」，證人始猶豫不確定地表示應該是，足
    見就上開事實已因時隔年餘歷時已久，記憶不清，且證人陳
    一龍前配合李榮洲或被告竊車及交車多次，亦容易因其他犯
    行之摻入而有記憶污染所致，再加以檢察官提示該地點，亦
    因而導致其附合其提問，另佐以二崙及西螺毗鄰，而省道並
    無明顯界址，不易區分，準此益見證人陳一龍就謀議及交錢
    之地點是否確為被告設於西螺鎮之西瓜攤並非肯定無疑。況
    且，被告雖舉出證人即全買生鮮超市負責採購部副理丙○○
    證明其與被告交易西瓜時，被告西瓜攤係設在雲林縣二崙乙
    情，然經辯護人再問：「除了在二崙之外，是否還有在何處
    設點？」，證人答：「沒有，我沒有和他在其他地方接觸過
    。」，本院並訊問：「被告除了在二崙之外，是否有在其他
    地方設攤？」，證人答：「我不知道他是否有在其他地方設
    攤，我只有去過二崙的西瓜攤。」（本院卷第86頁），是以
    由證人丙○○上開證言，亦不能當然推斷被告之西瓜攤僅設
    在雲林縣二崙一處，自不足為被告有利之證明。綜上，證人
    陳一龍既已將有關本案如何與被告事前謀議及事後交車取款
    之犯罪構成要件之主要基本事實陳述一致，至其謀議之地點
    究在被告設於何處之西瓜攤，對其犯罪之成立並不影響，而
    其證述之可憑性亦不因其細節稍有紛歧而受影響。
  3.又證人陳一龍、黃信勳雖關於何處收錢乙節，所述不一，但
    依證人黃信勳於原審審理時證稱：「（問：是約在哪裡跟他
    拿錢的？）因為他都會去鐵皮屋那裡，所以我們都是去那邊
    收錢的。」、「（問：可是陳一龍是說在西瓜攤？）他說的
    可能是另外一件，嘉義的那一件，跟陳一龍是在鐵皮屋那邊
    跟被告收的。」（見原審卷第64頁），則由證人黃信勳行竊
    後與陳一龍將車輛交付被告者不只系爭車輛，尚有另部車輛
    ，及被告係與證人陳一龍接洽，未與黃信勳直接接洽等情以
    觀，證人黃信勳對於細節部分難免發生記憶模糊或混淆之情
    事，乃屬情理之常，自不能憑此即全盤否認證人陳一龍、黃
    信勳證述之可信性。
  4.被告雖再以證人陳一龍因其供出陳一龍竊盜乙節，而產生嫌
    隙致誣指其教唆竊盜云云。惟觀諸陳一龍涉犯竊盜乙案，業
    經陳一龍坦承在案，衡情陳一龍應無為此與被告產生嫌隙之
    理。又被告以證人陳一龍、黃信勳因其無前科為由，而將本
    案推由其承擔之辯解，依其所述，殊難想像陳一龍、黃信勳
    既與被告無任何嫌隙，且證述被告要其竊車，亦無從減免刑
    責之情形下，僅因被告無前科，即甘冒偽證之風險而誣指被
    告之可能性，是被告上開辯稱證人誣指其竊盜乙節，尚難憑
    採。
  (四)被告另辯稱：為警查獲之鐵皮屋係伊於97年6月5日始承租使
    用，97年4月22日發生之事，其全然不知云云，然查：
  1.證人廖怡盛雖證述：被告係於97年 6月間與其簽訂承租上開
    鐵皮屋之租約等語。惟觀諸檢察官提出證人廖怡盛與被告間
    就本件鐵皮屋所簽訂之房屋租賃契約，居然整份房屋租賃未
    見被告簽名，甚且於末頁之立契約人被告亦未簽名等情，認
    有不符常情之處，而彈劾證人廖怡盛證詞之可信性，此有房
    屋租賃契約書 1份（見原審卷第81至86頁）附卷可佐。又參
    以，證人廖怡盛證述該份租賃契約書之首頁「承租人甲○○
    」係其所書寫（見原審卷第67頁反面），而被告於97年06月
    24日檢察官訊問時供稱：「（【提示房屋租賃於約書】是你
    直接跟廖怡盛簽約的？）是。上面甲○○名字是我親簽的。
    」（見原審卷第 78頁），有上開訊問筆錄各1紙附卷可參，
    顯見證人廖怡盛證述與被告供述不符。據上，系爭房屋租賃
    契約，既有明顯瑕疵，則檢察官以此彈劾證人廖怡盛證詞之
    可信性，自難認無理由，是證人廖怡盛之證詞尚不足為被告
    有利之認定。
  2.又查，本件經警於97年 6月24日查獲時，被告適在系爭鐵皮
    屋內拆解系爭車輛之事實，業據被告於檢察官訊問時坦白供
    承如下：「（問：今天是否被警察在雲林縣西螺鎮○○○○
    ○路 202號旁鐵皮屋被警察查獲？）不是，是我開門讓警察
    進來。」、「（問：當時你在裡面做什麼？）人家讓我在裡
    面拆車拆一部車四千元給我。」、「（問：跟廖怡盛承租這
    個鐵皮屋時如何跟他講的？）我有跟廖怡盛說我承租要來拆
    解車體，之前的承租人應該就是租來拆車的，因為我承租後
    裡面還有工具，我會去承租鐵皮屋就是小黑跟我說去拆當鋪
    流當車…」、「（問：你從何時開始受黑小黑在那邊拆車？
    ）97年6月5日開始，我已經拆了兩台。」（見原審卷第77、
    78頁）。又被告於原審審理時並供承：「（問：租鐵皮屋的
    用途？）是李榮洲叫我租的。」稱「（問：你說李榮洲找你
    做人頭去租鐵皮屋的，是否如此？）是。」、「（問：如果
    李榮洲根本都不付租金，如房東找你要租金，你要怎麼辦？
    ）我有幫他拆車子，所以他都會給我現金，幫他拆車子的事
    情，已經有被判刑了。」（見原審卷第71至73頁）。準此，
    由本件查獲當日被告於鐵皮屋內從事車體之拆解，對於鐵皮
    屋內之狀況，自不可能不知，而系爭自小客車係在上開鐵皮
    屋內查獲乃不爭之事實，且由被告供稱係李榮洲叫其充當人
    頭承租系爭鐵皮屋，及李榮洲有多次竊盜、贓物等前科研判
    ，系爭鐵皮屋內早於97年6月5日前即有從事贓車拆解之事，
    再佐以被告曾為李榮洲拆解車體及充當租約人頭等情觀之，
    可見李榮洲與被告關係匪淺，依此已不能排除於97年6月5日
    前被告亦使用系爭鐵皮屋之可能。
  3.復參以，證人即鐵皮屋之房東廖怡盛於原審結證稱：伊們（
    指與被告）是6月5日寫租約，不過之前有人跟我租，那個人
    的名字伊忘記了，有跟他收租了三、四個月，後來他不租了
    ，就介紹被告來跟伊租，那個人好像李榮洲，不然伊之前都
    不認識被告；與被告簽約的地點係在伊家，是在西螺大新20
    2號等語（原審卷64頁-69頁），而被告亦自承：李榮洲說跟
    屋主有財物糾紛，所以才叫我幫忙租屋等語（本院卷第90頁
    ），另佐以，被告與李榮洲自97年 5月即收受贓車於前述租
    賃之雲林縣西螺鎮○○○○○路 202號旁鐵皮屋解體，此經
    本院98年度上易字第88、89號案件認定在案，有該案刑事判
    決書附卷可稽（本院卷第29至33頁），足見上開鐵皮屋應自
    97年2月間（即97年6月5日往前推算4個月），先以李榮洲名
    義承租，俟97年6月5日始改以被告名義與房東簽約，無係以
    李榮洲或被告名義租屋，事實上租賃該鐵皮屋即係作為李榮
    洲及被告共同解體贓車之處所，是被告雖於97年6月5日始具
    名簽訂租約，但自李榮洲租賃該鐵皮屋起即可開始使用該屋
    ，並有該屋大門之搖控鎖交付予陳一龍交車開門使用，與常
    情並不違背。是被告執其係於97年6月5日始承租系爭鐵皮屋
    ，對於97年4月22日之事全然不知情云云，即非可採。
  (五)基上述各項證據綜合判斷，證人陳一龍之指證，並無重大矛
    盾瑕疵，亦未違背經驗法則與論理法則，且核與事實相符，
    又經調查前述各項證據，已能補強證人陳一龍指證被告之犯
    罪情節非屬虛構，足堪採信。
四、末按共謀共同正犯祇須行為人有以共同犯罪之意思，參與共
    同犯罪計畫之擬定，即克當之。又刑法分則加重條件之「結
    夥三人」，其人數之計算，以實際下手實行犯罪構成要件之
    人為準，但仍無礙於未下手實行者與之成立共謀共同正犯。
    另查，證人黃信勳於警詢時證稱：「（你為何要竊取乙○○
    所有之1511－LS號自小客車？作何用途？）因為這部車是陳
    一龍接受汽車解體工廠訂車，而要竊取的。陳一龍販賣多少
    錢我不知道，我分得新台幣4千元。」（見偵查卷第8頁）；
    於偵訊時證稱：「生意都是陳一龍接洽的，我不想知道太多
    。」（見偵查卷第18頁）；於原審審理時證稱：「（問：你
    跟陳一龍竊取要交給被告的車子，是本來你們就有偷車的打
    算還是有接受訂單才去偷車？）那也都是陳一龍跟我說的，
    我才知道。」、「是交車之後才有見過被告，因為交車都是
    放在鐵皮屋那邊，交車之後等到天亮，才去找被告的。」（
    見原審卷第63、64頁）。準此可證，系爭自小客車雖係由陳
    一龍邀同黃信勳共同竊得，但黃信勳事前並未與被告有何謀
    議聯絡，此外亦無其他證據以證明被告在與陳一龍謀議竊盜
    時，即知悉陳一龍會與黃信勳共同為之，是被告與黃信勳間
    尚無共同竊盜之犯意聯絡，自不能與之成立共謀共同正犯。
    被告僅參與犯罪計畫之擬定，並未實際下手實行犯罪構成要
    件，自不能計入刑法分則加重條件之「結夥三人」之計算，
    是本件陳一龍與黃信勳之行竊犯行應僅構成普通竊盜罪，一
    併敘明。
五、綜上所述，被告所辯各節，經查均係卸責之詞，不足採信。
    從而，被告之共謀共同竊盜犯行，事證明確，應堪認定。
參、論罪科刑之理由
一、核被告與陳一龍共同謀議，並推由陳一龍竊取他人之物，其
    所為，係犯刑法第320條第1項之竊盜罪。
二、又被告以自己共同犯罪之意思，與陳一龍事先同謀，其等有
    共同竊盜之犯意聯絡，雖僅由陳一龍實施犯罪之行為，然應
    成立學說上所稱之共謀共同正犯，論以刑法第28條之共同正
    犯。
三、至檢察官起訴書原起訴記載被告所犯刑法第349條第2項之故
    買贓物罪，惟竊盜而收買所竊之贓物，其故買贓物之行為，
    已為竊盜罪之不罰後行為，不另成立故買贓物罪。本件因檢
    察官原起訴被告涉犯故買贓物罪，然原審法院於98年 4月22
    日審判期日時，經蒞庭檢察官擴張起訴之犯罪事實及所犯法
    條為刑法第320條第1項之竊盜罪教唆犯，並當庭補充犯罪事
    實為被告指示陳一龍行竊系爭車種之車輛等情等情，並經原
    審法官告以更正後之犯罪事實及所犯法條，予被告表示意見
    之機會，被告對於檢察官更正之犯罪事實及所犯法條部分，
    復未爭執（見原審卷第60頁）。又本件經原審以刑法第29條
    第1項、第320條第 1項之教唆竊盜罪論罪後，上訴書又主張
    應依刑法第320條第1項之竊盜罪之共同正犯論，然無論係竊
    盜罪之教唆犯或共同正犯，其罪名或犯罪之構成要件均同一
    ，雖本案檢察官原起訴刑法第349條第2項之故買贓物罪，惟
    於原審審理時，已當庭擴張起訴犯罪事實及起訴法條為刑法
    第320條第1項之竊盜罪，經核刑法第320條第1項之竊盜罪之
    之教唆犯或共同正犯，其罪名相同，本院自得予以審理，毋
    庸再予變更起訴法條。且本院審理時已當庭告以被告涉犯刑
    法第349條第2項故買贓物罪、及刑法第29條第1項、第320條
    第1項之教唆竊盜罪、刑法第320條第 1項之竊盜罪之共同正
    犯，並就該三罪名一併辯論，一併說明。
肆、撤銷改判之理由
一、原審依上開事證，予以論罪科刑，固非無據，然查被告因需
    要TOYOTA廠牌汽車零件，係以自己共同犯罪之意思，與陳一
    龍事先同謀，其等有共同竊盜之犯意聯絡，雖僅由陳一龍實
    施犯罪之行為，然應成立學說上所稱之共謀共同正犯，論以
    刑法第28條之共同正犯，原審未予詳為勾稽其犯罪情節，而
    僅論以竊盜罪之教唆犯，於法自有未合。
二、依上所述，被告上訴意旨，否認犯罪，而指摘原判決不當、
    依經本院審理結果，與事實不符，固無足採，檢察官上訴意
    旨指摘量刑過輕，亦非可取（詳如後敘）。然原判決既有前
    揭可議之處，即屬無可維持，自應由本院將原判決予以撤銷
    改判，以有適法。爰審酌被告為圖一己之利，竟竊取車輛，
    危害被害人之財產法益，造成被害人受有約40萬元之損害，
    且破壞社會治安，及其僅高中肄業，教育程度不高，暨犯罪
    後仍毫無悔意，飾詞狡辯等一切情狀，量處如有期徒刑一年
    ，以資懲儆。
三、至檢察官上訴意旨指摘量刑過輕，並於本院審理時具體求刑
    有期徒刑一年六月等語（本院卷第90頁）。惟按關於刑之量
    定，係屬實體法上賦予法院得為自由裁量之事項，倘其未有
    逾越法律所規定之範圍，或濫用其權限，即不得任意指摘為
    違法（最高法院75年台上字第7033號判例意旨參照）。本院
    審酌被告前述犯罪情狀，並參酌參與竊取系爭自小客車之黃
    信勳因本件竊盜案件，經臺灣雲林地方法院檢察署檢察官以
    97年度偵字第5093號案件起訴，由臺灣雲林地方法院97年度
    訴字第1332號案件審理，黃信勳於98年11月 3日判處有期徒
    刑八月，而被告係本件竊盜案件之主導者，是其量處有期徒
    刑一年，以符個案犯罪情節輕重之公平原則，且亦未逾越法
    律所規定之範圍，應罪刑相當。是至檢察官具體求刑有期徒
    刑一年六月，尚嫌過重，併予敘明。
伍、適用之法律
一、刑事訴訟法第369條第1項前段、第364條、第299條第1項前
    段、刑法第28條、第320條第1項，刑法施行法第1條之1第1
    項。
本案經檢察官趙中岳到庭執行職務。
中    華    民    國    98    年    12    月    1     日
                    刑事第五庭  審判長法  官  楊明章
                                      法  官  顏基典
                                      法  官  蔡美美
以上正本證明與原本無異。
不得上訴。
                                      書記官  歐貞妙
中    華    民    國    98    年    12    月    1     日
附錄：本判決論罪科刑法條
中華民國刑法第320條第1項
（普通竊盜罪、竊佔罪）
意圖為自己或第三人不法之所有，而竊取他人之動產者，為竊盜
罪，處5  年以下有期徒刑、拘役或 5 百元以下罰金。
中華民國刑法第28條
（共同正犯）
二人以上共同實行犯罪之行為者，皆為正犯。


司法院資訊處製作；財團法人民間司法改革基金會備份。
